【裁判字號】    95,重訴,57
【裁判日期】    951030
【裁判案由】    擄人勒贖
【裁判全文】
臺灣桃園地方法院刑事判決              95年度重訴字第57號
公  訴  人  臺灣桃園地方法院檢察署檢察官
被      告  丙○○
                    （現羈押於臺灣桃園看守所）
指定辯護人  本院公設辯護人  戊○○
            何威儀律師
上列被告因擄人勒贖案件，經檢察官提起公訴（95年度偵緝字第
707 號），本院判決如下：
    主  文
丙○○共同意圖勒贖而擄人，處有期徒刑拾肆年。
    事  實
一、丙○○夥同己○○、甲○○（均經另案判決有罪確定在案，
    稱相關案件），共同基於意圖勒贖而擄人之犯意聯絡，於民
    國83年4 月25日凌晨3 時許，由己○○出錢新台幣（下同）
    2 萬元予甲○○，至設於桃園縣中壢市○○路53號之大富豪
    理容院，將店內小姐丁○○以吃宵夜為由帶出場，並以汽車
    載往桃園縣觀音鄉富源村某不詳地址之空屋，途中丙○○在
    桃園縣平鎮市○○路30號之好伯春汽車旅館附近上車，後換
    由丙○○駕駛，丙○○乃令甲○○使用丙○○所有之繩子綁
    住丁○○的雙手，用膠布封住其嘴，並取出丙○○所有之開
    山刀1 把（未扣案），脅稱要丁○○配合，至上開富源村某
    不詳地址之空屋，己○○向丁○○表示，現在遭通緝逃亡中
    ，要向丁○○借50萬元，丙○○、己○○、甲○○等人並稱
    ：50萬元拿出來，不得報案，否則要丁○○好看，對伊不利
    等語，適該日上開大富豪理容院發薪，丁○○即以電話聯絡
    老闆乙○○騙稱急需用錢，由其姊夫代領薪水云云，嗣由丙○○前往領走10萬3 千1 百50元，由己○○全數取走後，而
    於83年4 月26日凌晨5 時30分許，丁○○趁己○○熟睡之際
    逃出。
二、案經甲○○告發由臺灣桃園地方法院檢察署檢察官偵查起訴
    。
    理  由
一、訊據被告丙○○矢口否認有何擄人勒贖犯行，辯稱：案發當
    日係己○○打電話給伊，稱有事要找伊，叫伊到好伯春汽車
    旅館附近等甲○○，伊就開車過去，而伊到好伯春汽車旅館
    時，就看到甲○○和一個女子在該處站著，伊一到現場，甲○○就打開車門上車，要伊開車走，伊就依甲○○指示開車
    走，後來到觀音某處，甲○○和該女子就下車，伊就將車開
    走，之後發生何事伊都不知道，且伊也不知道己○○與甲○○有去拿錢的事。又依證人己○○於本院審理中所證述之內
    容，可知伊起初並無勒贖被害人丁○○之意圖，至甲○○強
    擄丁○○載往己○○租屋處途中偶然遇到伊，而伊此時始起
    意向丁○○索財，是已與擄人勒贖罪之構成要件不符，亦超
    越伊原計畫之範圍，況伊自案發之初至終均未自丁○○處取
    得分文，益見其自始並無勒贖之意，另證人甲○○所為關於
    其參與本案部分之證詞均不實在，不可採取云云。然查：
（一）上揭事實迭據證人即被害人丁○○於94年12月22日檢察官
      訊問時，及相關案件83年6 月22日偵查；83年12月27日、
      84年5 月25日法院審理中指述歷歷在卷（見94年度偵字第
      16681 號偵查卷第29頁；83年度偵字第6621號偵查卷第26
      、27頁；83年度重訴字第47號卷第166 、167 頁；84年度
      上重訴字第26號卷第102 頁反面），核與證人即上開大富
      豪理容院老闆乙○○於相關案件84年1 月10日本院審理中
      結證丁○○打電話情形及歹徒取款經過相符（見83年度重
      訴字第47號卷第181 頁）。並經證人即共犯己○○於相關
      案件偵查供稱：「有和「阿貴」「阿國」（即被告丙○○
      ）矇眼綁手叫他（丁○○）交五十萬元．．本件是「阿貴
      」、「阿國」押的，刀是「阿國」的：：」「原先綁（丁○○）就是要向她拿錢．．」等語明確在卷（見83年度偵
      字第6621號偵查卷第20、35頁背面），且由證人即共犯甲○○於檢察官訊問時、本院審理中就本案案發之過程及被
      告參與之上開各情節結證屬實在卷（見94年度偵字第1668
      1 號偵查卷第30頁、95年度偵緝字第707 號偵查卷第36頁
      及本院95年9 月13日審判筆錄）。
（二）被告雖辯稱：案發當日伊係依甲○○指示開車走，後來到
      觀音某處，甲○○和該女子就下車，伊就將車開走，之後
      發生何事伊都不知道，且伊也不知道己○○與甲○○有去
      拿錢的；依證人己○○於本院審理中所證述之內容，可知
      伊起初並無勒贖被害人丁○○之意圖，況伊自案發之初至
      終均未自丁○○處取得分文，益見其自始並無勒贖之意云
      云，惟顯已與上開事證不符，尚難遽採，而證人己○○於
      本院審理中所證述之內容，亦與事實不合，詳如後述，委
      無足取，自難以之認定被告並無勒贖被害人丁○○之意圖
      ，況被告於本院審理中自始未曾承認其有向被害人丁○○
      索財之意。至事後被告是否有分得贖款，係涉及其因犯罪
      所得之不法利益，並不影響其已成立之本件擄人勒贖犯行
      ，亦不得因之即推認其自始並無勒贖之意。職是，被告上
      開所辯應係事後卸責之詞，委無足取。
（三）被告雖另辯稱：證人甲○○於本院所為關於其參與本案部
      分之證詞均不實在，不可採取云云，然被告與證人甲○○
      間並不相識，更無任何怨隙可言，此經被告陳稱在卷，衡
      常倘非被告確有為本件犯行，則證人甲○○當無甘冒偽證
      罪責之風險，而故意設詞誣陷被告之理，況觀諸證人甲○○前於相關案件偵查、法院審理中所供述之本案案發情節
      ，即與其於本院審理中所結證之過程相符，亦核與證人丁○○於相關案件本院審理中所結證：‧‧半路有一人（男
      子）上車，大約是30幾歲，然後換那男子開車，開到一半
      他就叫「李」（甲○○）用塑膠繩綁住我，又用貼布貼我
      眼睛，原先「李」不綁我，那另一人拿刀出來，繩子丟給
      「李」並罵他，要他綁我，李就綁我，我很害怕問說要做
      什麼？「李」就叫我說不要講話，你沒看到他拿「刀」出
      來嗎？等語一致（見本院83年度重訴字第47號卷第166 頁
      反面），益徵證人甲○○上開所證應與事實相符，堪以採
      信，被告此部分所辯尚屬無據。
（四）至證人即共犯己○○固於本院審理中結證稱：伊沒有叫阿
      國（即被告）及阿貴把丁○○綁過來，‧‧案發當日被告
      沒有約好要跟伊見面，‧‧犯案用的開山刀是伊所有；伊
      叫甲○○帶丁○○出場那天，伊並無打電話給被告說伊有
      事找他，伊亦無叫被告去好伯春汽車旅館去等甲○○云云
      （見本院95年9 月13日審判筆錄），然已與上開其於相關
      案件偵查中所供內容，及被告於本院審理中所辯情節有間
      ，是否與事實相符，並非無疑，況證人己○○於94年12月
      22日檢察官訊問時亦結證稱：當時是伊叫阿國和甲○○把
      丁○○帶到觀音鄉等語明確（見94年度偵字第16681 號偵
      查卷第30頁），足認證人己○○上開於本院審理中所證，
      係事後為迴護被告所為之避重就輕之詞，實難憑信，從而
      ，尚不得據之即為被告有利之認定。
（五）查被告與己○○、甲○○謀議犯本件之罪，推由甲○○將
      被害人丁○○自上開大富豪理容院帶出，己○○負責出面
      勒贖，被告則分擔在擄人途中駕駛車輛，令甲○○使用繩
      子綁住丁○○的雙手，用膠布封住其嘴，並取出被告所有
      之開山刀1 把，脅稱要被害人丁○○配合，且被告與己○○、甲○○上開富源村某不詳地址之空屋，共同出言恐嚇
      被害人丁○○部分，均如前述，足證被告與己○○、甲○○間，就上開犯行有犯意之聯絡及行為之分擔甚明。
（六）綜上，本件事證明確，被告上揭犯行足可認定，應依法論
      科。
二、按被告犯罪後，懲治盜匪條例業經於91年1 月30日經總統公
    布廢止，刑法第三百四十七條亦經修正並於同年1 月30日經
    總統公布，二者於同年2 月1 日分別失效及生效，而懲治盜
    匪條例於廢止前仍為有效，並非溯及失效，斯時刑法有關擄
    人勒贖之規定，因特別法存在而不適用，是懲治盜匪條例既
    經廢止，被告犯罪後法律已有變更，茲廢止前懲治盜匪條例
    第二條第一項第九款係規定「意圖勒贖而擄人者，處死刑」
    ；而修正後刑法第三百四十七條第一項係規定：意圖勒贖而
    擄人者，處死刑、無期徒刑或七年以上有期徒刑。比較新舊
    法之結果，以修正後刑法第三百四十七條第一項之規定對於
    被告較為有利，依刑法第二條第一項但書之規定，應適用最
    有利於被告之修正後刑法第三百四十七條第一項之規定論處
    。
三、刑法及刑法施行法部分條文業經修正公布，並均於95年7 月
    1 日施行。修正後刑法第二條第一項之規定，係規範行為後
    法律變更所生新舊法律比較適用之準據法，於修正後刑法施
    行後，應適用修正後刑法第二條第一項規定之從舊從輕之原
    則為比較；修正後刑法第二條第二項，則為同條第一項之特
    別規定，於修正後刑法施行後，關於非拘束人身自由之保安
    處分，應依修正後刑法第二條第二項之規定，適用裁判時之
    法律。又修正後刑法第三十五條，乃刑之重輕之法定次序與
    標準，應適用裁判時之修正後刑法第三十五條之規定。修正
    後刑法第二條第一項係採從舊從輕原則，適用最有利於行為
    人之法律。既曰法律，自較刑之範圍為廣；除法律有特別規
    定者（如修正後刑法第二條第二項非拘束人身自由之保安處
    分適用裁判時法，又如修正後刑法施行法第三條之一第三項
    、第六條之一、第九條之三規定之情形），應依其規定；或
    事關執行之緩刑之宣告，或犯罪在刑法修正施行前，自首在
    刑法施行後之自首部分，或程序之規定（程序從新，如刑法
    第四十條沒收宣告之程序規定），應適用裁判時之修正後刑
    法之規定外；依修正後刑法第二條第一項比較時，應就罪刑
    有關之共犯、未遂犯、連續犯、牽連犯、結合犯，以及累犯
    加重，自首減輕暨其他法定加減原因（如身分加減）與加減
    例等一切情形，綜其全部之結果而為比較後，整個之適用，
    不能割裂而分別適用有利益之條文。關於易科罰金之折算標
    準、易服勞役之折算標準及期限、罰金與死刑是否併予執行
    、多數有期徒刑定應執行之刑時之最高刑期之限制等之修正
    ，事涉行為人易刑折算標準金額之多寡與期限之長短及定執
    行刑時能否就罰金刑併予執行或有期徒刑定應執行之刑時最
    高度之限制，亦均屬應依修正後刑法第二條第一項比較適用
    法律之範圍。拘束人身自由之保安處分，並非屬修正後刑法
    第二條第二項規定應適用裁判時法之範圍，除有特別規定者
    外，亦屬應依修正後刑法第二條第一項比較適用法律之範圍
    ；從刑附屬於主刑，除法律有特別規定者外，依主刑所適用
    之法律（以上參考最高法院95年5 月23日刑事庭第8 次會議
    決議及最高法院24年上字第4634號、24年上字第5292號、27
    年上字第2615號判例）。查被告行為後，共犯之規定有修正
    ，修正前刑法第二十八條規定：「二人以上共同實施犯罪之
    行為者，皆為正犯。」，修正後刑法第二十八條規定：「二
    人以上共同實行犯罪之行為者，皆為正犯。」，屬法律變更
    。經比較前述新、舊法結果，修正後規定並未較有利於行為
    人，則應依修正後刑法第二條第一項前段規定，適用行為時
    （即修正前）之法律。
四、核被告丙○○所為，係犯91年1 月30日公布修正後之刑法第
    三百四十七條第一項擄人勒贖罪。被告與己○○、甲○○就
    上開擄人勒贖犯行，有犯意聯絡與行為分擔，應依修正前刑
    法第二十八條之規定，論以共同正犯。爰審酌被告與己○○
    、甲○○共同意圖勒贖而擄人嚴重破壞社會秩序、善良風俗
    ，所為非是，及其犯罪之動機、目的、手段、所生危害、素
    行、矢口否認犯行之犯後態度，惟念其於勒贖期間並未對被
    害人為危害生命安全之行為等一切情狀，量處如主文所示之
    刑。辯護意旨另以被告係聽令於共犯己○○，犯罪角色僅屬
    附從，並未取得勒贖金額，兼以強押被害人丁○○後，即交
    主謀己○○處理，於勒贖期間亦未凌虐或傷害被害人，其情
    節較諸勒贖鉅款，凌虐被害人甚至撕票者，尚非兇殘，是其
    所犯情輕法重，請依刑法第59條規定酌量減輕其刑云云。惟
    按「犯罪之情狀顯可憫恕，認科以最低刑度仍嫌過重者，得
    酌量減輕其刑。」刑法第59條定有明文，必於犯罪之情狀，
    在客觀上足以引起一般同情，認為即予宣告法定低度刑期，
    猶嫌過重者，始有其適用。（最高法院44年台上字第413 號
    、45年台上字第1165號、51年台上字第899 號判例意旨參照
    ）。而參以擄人勒贖之行為對社會之秩序及安寧，造成嚴重
    之不良影響，及被告與被害人丁○○間素不相識，更無任何
    怨隙可言，被告僅為配合與共犯己○○間之犯罪謀議，即持
    開山刀恐嚇被害人等情，可認被告上開擄人勒贖之行為，於
    客觀上實不足以引起一般同情，其情無何可憫恕之處，自不
    得邀刑法第59條規定減輕其刑，附此敘明。
五、被告與己○○等人強擄被害人丁○○所得10萬3 千1 百50元
    ，共犯己○○並未分予被告及共犯甲○○，並已花用殆盡一
    節，已據共犯己○○於相關案件偵查、審理中及本案檢察官
    訊問時迭次供陳在卷，參以共犯甲○○自相關案件警詢初始
    即堅決否認有分到款項，堪認共犯己○○在相關案件警詢中
    所供甲○○分得2 萬元、被告分得3 萬3 千1 百50元一節，
    與事實不符而不足採信，該筆贓款既遭共犯己○○花用殆盡
    而不存在，且非屬被告或共犯所有之物，自無從諭知沒收；
    另前述犯案所用之工具，皆屬共犯己○○及被告所有，且已
    經其丟棄，業經共犯己○○及甲○○於相關案件審理中供明
    在卷，且未扣案，故亦不另為沒收之諭知，併予敘明。
據上論斷，應依刑事訴訟法第二百九十九條第一項前段，刑法第
二條第一項前段、但書，修正後之刑法第二十八條，91年1 月30
日公布修正後之刑法第三百四十七條第一項，判決如主文。
本案經檢察官鄭東峰到庭執行職務。
中    華    民    國    95    年    10    月    30    日
                        刑事第十二庭審判長法  官  游紅桃
                                          法  官  陳雪玉
                                          法  官  王美玲
以上正本證明與原本無異。
如不服本判決，應於送達後10日內，向本院提出上訴狀。
                                          書記官  吳玉蘭
中    華    民    國    95    年    10    月    31    日
附錄本案論罪科刑法條：
91年1 月30日公布修正後刑法第三百四十七條第一項：
意圖勒贖而擄人者，處死刑、無期徒刑或七年以上有期徒刑。


司法院資訊處製作；財團法人民間司法改革基金會備份。
